最高法院刑事判決　　　　　　　　　　　　　　　八十六年度台上字第七四五○號
　　上　訴　人　甲○○
右上訴人因殺人案件，不服台灣高等法院中華民國八十六年十月二日第二審更審判決
（八十六年度上更(一)字第七一六號，起訴案號：台灣新竹地方法院檢察署八十五年度
偵字第四七八五號），提起上訴，本院判決如左：
    主  文
上訴駁回。
    理  由
本件原判決認定：上訴人甲○○曾犯過失傷害罪，經台灣高等法院判處有期徒刑六月
確定，於民國八十四年一月十八日易科罰金執行完畢，仍不知悔改。復於八十五年五
月八日晚上九時許，在其義父戴石定之桃園縣盧竹鄉五福村九鄰營盤坑二六號家中客
廳，因上訴人未能依戴石定之命，向外舉債供戴石定花用，戴石定乃出言羞辱，兩人
於酒後竟起衝突，戴石定突持尖刀刺向上訴人，經上訴人閃過，致戴石定頓失重心而
跌坐地上，惟不因其下肢行動不便而罷手，猶伸手取桌上之剪刀再度刺向上訴人未中
，上訴人受此連番攻擊，竟萌殺人之犯意，遂持客廳戴石定之皮帶，由後緊勒戴石定
之頸部，達十餘分鐘之久，致戴石定牙關緊咬，舌尖微挺，氣絕死亡；上訴人見戴石
定死後，為達殺人毀屍湮滅證據之目的，乃將戴石定之屍體，以大型塑膠袋及帆布包
紮後，置於所駕駛之車牌號碼ＬＱ－○八一三號自用小貨車上，載至苗栗縣南庄鄉員
林村十七鄰坡塘尾九號對面之竹林內，準備以枯木、樹枝焚燒屍體，惟因天雨潮濕無
法起燃，乃駕車前往苗栗縣頭份鎮內加油站購買汽油，再往同鎮上公園統一超商購買
打火機一個、手電筒（含電池）一支後，返回棄屍現場，於翌日凌晨二時許，藉手電
筒照明之亮度，以汽油潑灑於屍體上，其下墊以紙板、棉被套袋，再以打火機點燃舊
報紙後，燃燒戴石定之屍體，至燒成炭化、肌肉呈黃色、血液呈暗紅色之損壞程度，
並將頸部仍殘留有未燒毀皮帶之屍體遺棄於該處後離去。嗣因上訴人於放火棄屍前，
為駕車運送羊奶途經該處之居民廖玉樓發現形跡可疑，報警查獲，並扣得其所有毀屍
用打火機及手電筒等情。係以上開事實，迭經上訴人在警訊及第一審偵審中自白不諱
，核與證人廖玉樓證述情節相符，並有燒毀屍體用打火機一個、手電筒一支、殘留屍
體頸部皮帶一段等扣案為憑，被害人因遭火燒成炭化，肌肉呈黃色，牙關緊咬、舌尖
微挺，血液呈暗紅色，頸部殘留皮帶等情，亦經檢察官督同法醫師相驗屬實，制有勘
驗筆錄、驗斷書、相驗屍體證明書、照片等可證，為其所憑之證據。並以上訴人對作
案經過之自白，鉅細靡遺，絕非頂替投案，在警訊且對被害人之兄戴朝宗深表歉意，
當場掉淚，並無言及頂替犯罪及安家費情事，經警員蔡順有、鄭世聰、林春南迭次供
述明確，證人黃連傳亦謂不知被害人兄弟間財產糾紛之事，上訴人與黃某之錄音帶，
難為有利認定，本件果係戴朝宗所為，上訴人何以不加阻止、施救及報警，反而獨自
遺棄焚屍，且此滔天大罪，亦無為區區新台幣二百萬元安家費而冒大不韙之理，對上
訴人所辯替戴朝宗承擔刑責之辯詞，如何不足採信，詳加指駁。因認上訴人以皮帶勒
人頸後，長達十餘分鐘，至人窒息死亡，殺意堅狠，下手兇猛，顯有殺人犯意，又遺
棄焚屍，所為係犯刑法第二百七十一條第一項之殺人罪、第二百四十七條第一項之損
壞遺棄屍體罪，兩罪間有方法結果之牽連關係，依牽連犯規定從一重之殺人罪處斷，
公訴人認係兩罪併罰，尚有未合，上訴人於八十四年一月十八日受有期徒刑執行完畢
，有刑案資料查註紀錄表可按，五年內又犯本罪，自屬累犯，惟法定刑死刑、無期徒
刑部分不得加重。因而撤銷第一審不當之判決，審酌上訴人細故殺人，並焚屍棄屍，
手段殘忍，犯後推諉刑責，毫無悔意等一切情狀，依上述兩法條及刑法第五十五條、
第四十七條、第三十七條第一項、第三十八條第一項第二款，判處上訴人無期徒刑，
依法宣告褫奪公權終身，扣案打火機一個、手電筒（含電池）一支，為其所有損壞遺
棄屍體所用之物，依法宣告沒收。經核原判決認事用法，均無不合，上訴意旨仍執前
詞，對原審採證認事之職權行使，重複指摘，並無理由，應予駁回。
據上論結，應依刑事訴訟法第三百九十六條第一項，判決如主文。
中      華      民      國    八十六    年     十二     月     十八     日
                              最高法院刑事第九庭
                                  審判長法官  謝  家  鶴
                                        法官  羅  一  宇
                                        法官  花  滿  堂
                                        法官  陳  世  淙
                                        法官  劉  介  民
      右正本證明與原本無異
                                              書  記  官
中      華      民      國    八十六    年     十二     月    二十二    日
